臺灣花蓮地方法院民事判決  
110年度花簡字第405號
原      告  台新國際商業銀行股份有限公司

法定代理人  尚瑞強  
訴訟代理人  陳盈盈  
            賴昭文  
被      告  傅筠婷  
            黃李妹  
            傅國鑫  
            傅淑玲  
            傅瀞萱  
            傅凌菁  
            傅君怡  
兼  上六人
共      同
訴訟代理人  傅國淵  
上列當事人間請求撤銷遺產分割登記事件，本院於民國111年2月
17日言詞辯論終結，判決如下：
    主  文
被告間於民國109年5月8日所為之遺產分割協議之債權行為，及
被告黃李妹於109年5月21日，被告傅國淵、傅國鑫於109年6月20
日所為之分割繼承登記之物權行為，均應予撤銷。
被告黃李妹應將附表所示編號1、2之遺產，於109年5月21日所為
以分割繼承為原因之登記予以塗銷。
被告傅國淵、傅國鑫應將附表所示編號3至16之遺產，於109年6
月20日所為以分割繼承為原因之登記予以塗銷。
訴訟費用由被告負擔。
    事實及理由
壹、程序部分：
　　被告傅筠婷經合法通知，無正當理由未於言詞辯論期日到場
    ，核無民事訴訟法第386條各款所列情形，爰依原告之聲請
    ，由其一造辯論而為判決。
貳、實體部分：
一、原告起訴主張：被告傅筠婷積欠原告新臺幣（下同）348,23
    2元本息迄未清償（下稱系爭債權）。訴外人即被告之被繼
    承人傅雲平於民國109年3月17日死亡，並留有如附表所示之
    遺產（下稱系爭遺產），被告等均為被繼承人傅雲平之繼承
    人，而被告均未於法定期間內拋棄繼承。詎傅筠婷因積欠原
    告上開款項未還，恐其繼承系爭遺產為原告所追索，其等竟
    於109年5月8日約定將系爭遺產編號3-16部分歸為傅國淵、
    傅國鑫共有、系爭遺產編號1、2部分歸為黃李妹單獨所有（
    下稱系爭協議），並分別於109年6月20日、109年5月21日辦
    理分割繼承登記，傅筠婷之行為等同將應繼承之財產權利無
    償移轉予傅國淵、傅國鑫、黃李妹，致原告求償困難，自有
    害於原告之債權。爰依民法第244條第1項規定、第4項之規
    定提起本件訴訟等語。並聲明：如主文第一、二、三項所示
    。
二、被告傅筠婷經合法通知，未於言詞辯論期日到場，亦未提出
    書狀為任何聲明或陳述。
三、被告傅國淵、傅國鑫、黃李妹、傅淑玲、傅瀞萱、傅君怡、
    傅凌菁則以：系爭協議傅淑玲、傅瀞萱、傅君怡、傅凌菁、
    傅筠婷之原意都是拋棄繼承，但因為不懂法律就沒有去做要
    式的拋棄繼承。傅雲平生前就交代花蓮的不動產要過戶給母
    親黃李妹、新竹的不動產要過戶給傅國淵、傅國鑫。但能主
    張的都說了，所以如果要執行變賣的話也沒辦法，但應以傅
    筠婷那部分為限等語置辯。
四、本院之判斷：
　㈠按民法第244條所規定之撤銷權，自債權人知有撤銷原因時起
    ，1年間不行使而消滅，民法第245條定有明文。而所謂知有
    原因，係指知悉撤銷權要件之各項事由而言，故無償行為須
    知有詐害事實，有償行為則須知悉詐害意思。查本件原告於
    110年10月27日向本院提起本件訴訟，而原告查詢系爭遺產
    之登記謄本及異動索引時點為110年10月7日、111年1月21日
    （卷31頁、卷329頁），未逾前開規定之1年除斥期間，合先
    敘明。
　㈡次按繼承權之拋棄，係指繼承人於法定期間否認繼承對其發
    生效力之意思表示，即消滅繼承效力之單獨行為。而拋棄因
    繼承所取得之財產，係於繼承開始後，未於法定期間拋棄繼
    承權，嗣就其已繼承取得之財產予以拋棄，與拋棄繼承權之
    性質迥然有別。又繼承權之拋棄，固不許債權人依民法第24
    4條第1項規定撤銷之。惟如拋棄因繼承所取得之財產，而將
    繼承所得之公同共有權，與他繼承人為不利於己之分割協議
    ，倘因而害及債權者，債權人自得依民法第244條第1項行使
    撤銷權（最高法院106年度台上字第1650號民事判決可資參
    照）。再按撤銷權之行使，旨在保全債務人之責任財產，以
    確保債權人之債權，是債務人之行為，致債權人之債權不能
    獲得滿足時，即得行使。倘債務人之資產，已不足以清償其
    所負債務，債權人自得行使撤銷權。
　㈢經查，原告前揭主張，業據提出傅筠婷債權證明文件、法院
    家事事件公告查詢結果、系爭遺產第一類登記謄本暨異動索
    引、繼承系統表、戶籍謄本等件為證（見本院卷第143-175
    頁、329-621頁），並經本院依職權向花蓮縣花蓮地政事務
    所、新竹縣竹東地政事務所調閱109年花資登字第94890號、
    109年東地字第60720號分割繼承登記相關資料等件影本在卷
    可稽（見本院卷第77-124頁、283-320頁）。而被告傅筠婷
    已於相當時期受合法之通知，未於言詞辯論期日到場，亦未
    提出書狀為任何答辯或陳述，依民事訴訟法第280條第3項前
    段、第1項前段之規定，視同自認，堪信原告就傅筠婷部分
    之主張為真實。至其餘被告既未於本院言詞辯論終結前提出
    其等之協議分割行為並無損及原告債權之證據，自應為其不
    利之判斷。從而，被告傅筠婷既未清償系爭債權，且被告傅
    筠婷為傅雲平之繼承人，原已繼承取得傅雲平之遺產，然被
    告傅筠婷卻與其他被告協議將附表所示之系爭遺產分歸被告
    傅國鑫、傅國淵、黃李妹，並將系爭遺產分割登記予前開三
    人所有，足見被告傅筠婷將其得繼承所得之遺產，無償讓與
    被告傅國鑫、傅國淵、黃李妹，已使原告之系爭債權有清償
    不能、困難或遲延受清償之虞，揆諸前揭說明，原告基於債
    權人之地位，依民法第244條第1項、第4項之規定，訴請撤
    銷被告間就系爭遺產所為之遺產分割協議之債權行為及分割
    繼承登記之物權行為，並請求被告傅國鑫、傅國淵、黃李妹
    塗銷系爭遺產之所有權移轉登記，並回復為繼承人即被告等
    公同共有，自屬有據。
五、綜上所述，原告依民法第244條第1項、第4項規定，請求如
    主文第一、二、三項所示，為有理由，應予准許。
六、訴訟費用負擔之依據：民事訴訟法第78條、第85條第1 項。
中　　華　　民　　國　　111 　年　　3 　　月　 　1  　日
                  花蓮簡易庭  法　官　蔡培元
以上正本係照原本作成。
如不服本判決，應於送達後20日內，向本院提出上訴狀（上訴狀
須表明上訴理由）並繳納上訴審裁判費；如於本判決宣示後送達
前提起上訴者，應於判決送達後20日內補提上訴理由書（均須按
他造當事人之人數附繕本）。
如委任律師提起上訴者，應一併繳納上訴審裁判費
中　　華　　民　　國　　111 　年　　3 　　月　　1 　　日
                              書記官　謝佩真
附表：被繼承人傅雲平之遺產
編號 種類 財產標的 權利範圍 1 土地 花蓮縣○○市○○段00000地號 全部 2 建物 花蓮縣○○市○○段000○號（門牌址：花蓮縣○○市○○路0號） 全部 3 土地 新竹縣○○鄉○○段000號 1/2 4 土地 新竹縣○○鄉○○段000號 全部 5 土地 新竹縣○○鄉○○段0000號 2/27 6 土地 新竹縣○○鄉○○段0000號 2/27 7 土地 新竹縣○○鄉○○段0000號 2/27 8 土地 新竹縣○○鄉○○段0000號 2/27 9 土地 新竹縣○○鄉○○段0000號 2/27 10 土地 新竹縣○○鄉○○段0000號 2/27 11 土地 新竹縣○○鄉○○段0000號 2/27 12 土地 新竹縣○○鄉○○段0000號 2/27 13 土地 新竹縣○○鄉○○段0000號 2/27 14 土地 新竹縣○○鄉○○段0000號 2/27 15 土地 新竹縣○○鄉○○段0000號 2/27 16 土地 新竹縣○○鄉○○段0000號 2/27